【裁判字號】    93,重訴,40
【裁判日期】    950630
【裁判案由】    損害賠償
【裁判全文】
臺灣高等法院臺中分院民事判決          93年度重訴字第40號
原      告  台灣土地銀行股份有限公司
法定代理人  乙○○
訴訟代理人  丙○○
被      告  丁○○
被      告  庚○○
被      告  己○○
被      告  戊○○原名黃堂益.
被      告  甲○○
上列被告等人因偽造金融卡等案件，原告提起刑事附帶民事訴訟
，請求損害賠償，經本院刑事庭裁定移送民事庭（93年度附民字
第171號），本院於中華民國95年6月20日言詞辯論終結，判決如
下︰
    主      文
被告等應連帶給付原告新台幣866萬7342元，及自民國94年6月26
日起至清償日止，按年息百分之五計算之利息。
訴訟費用由被告等連帶負擔。
    事實及理由
壹、程序部分：
    被告丁○○、庚○○、己○○、戊○○經合法通知，未於言
    詞辯論期日到場，核無民事訴訟法第386條所列各款情形，
    爰依原告聲請，由其一造辯論而為判決。
貳、實體部分：
一、原告起訴主張：被告丁○○、庚○○、己○○、戊○○、甲
    ○○等人共同偽造有價證券，自民國（以下同）92年5月間
    起至92年9月底止，連續在台中市○○路合作金庫銀行西台
    中分行、新竹市○○路台灣土地銀行新竹分行、台南市○○
    路台灣銀行台南分行，在門禁刷卡機上裝設偽裝之側錄機，
    側錄民眾金融卡上之條碼；另於提款機上裝設無線傳輸針孔
    攝影機，以窺視民眾提款時所按之金融卡密碼，再於提款機
    附近設無線接收錄影設備將針孔攝影機所拍攝之畫面錄下，
    將拍得之密碼及側錄金融卡條碼交由被告丁○○製成偽造之
    金融卡，總共製成偽卡數量約750餘張。92年10月9日21時30
    分被告等人至新竹市台新銀行及合作金庫銀行之提款機共盜
    領150餘萬元，同年10月10日凌晨1時30分於台中縣豐原市○
    ○○路台新銀行豐原分行及合作金庫銀行南豐原分行之提款
    機共盜領39萬4000元，嗣於2時30分許在上址因形跡可疑為
    警方攔檢逮捕；警政署刑事警察局又於92年11月7日下午3時
    許，在台北縣新莊市○○路184巷10弄8號4樓逮捕訴外人吳
    燦福及張麗玉到案，計該犯罪集團分組持偽造卡共盜領曾金
    水等204人帳戶內存款2110萬9854元，致原告受有本金866萬
    7342元之損害。爰求為命被告等連帶如數給付並加計自起訴
    狀繕本送達之翌日起至清償日止，按年息5％計算之利息。
二、被告甲○○以伊並未參與本件之犯罪行為，本件與其無關，
    原告不應要求其負連帶賠償責任，並聲明，駁回原告之訴。
三、查原告主張，被告丁○○、庚○○及綽號「代表」之己○○
    、綽號「小義」或「石頭」之戊○○（原名黃堂益）等人，
    自92年5月間起與訴外人董紅祥及宋仁照共同偽造金融卡，
    由丁○○負責發號司令，尋找作案地點、提供側錄器、針孔
    攝影機，負責製作偽卡事宜，並於台中市合作金庫銀行西臺
    中分行、新竹市臺灣土地銀行新竹分行、台南市臺灣銀行臺
    南分行等地所設提款機之處，於門禁刷卡機上裝設偽裝之側
    錄機，以側錄民眾金融卡上之條碼，另於提款機上方裝設無
    線傳輸針孔攝影機，窺視民眾提款時所按之金融卡密碼，再
    於提款機附近無人之機車或小客車上裝設無線接收錄影設備
    ，將針孔攝影機所拍攝民眾提款所按密碼之畫面錄下，宋仁
    照、董紅祥、吳燦福、丁○○、張麗玉、己○○、甲○○則
    在提款機附近之另部小客車上，輪流負責記錄民眾進出之時
    間，並看管前開針孔及側錄設備，以防被察覺，隨後再將拍
    得之密碼及側錄金融卡條碼資料，交由丁○○透過不詳方式
    偽造金融卡，共計偽造金融卡約二千餘張，由丁○○將上開
    偽造之金融卡分成多組，丁○○分配800張、董紅祥分配420
    張、綽號「阿強」之成年男子分配800張，再分別轉交宋仁
    照、「阿全」、己○○等人，約定自92年10月9日晚間20時
    許起，持上述偽造之金融卡至全省各地多處提款機，分組同
    時進行大規模連續跨行盜領共計5664萬0493元。以上事實有
    本院刑事庭93年度上訴字第752號與93年度上更(一)296號刑事
    判決附卷可稽（參本院附民卷第36至73頁與重訴卷(二)第7至
    34頁），足認渠等確實有共同偽造金融卡，況已到案之甲○
    ○亦因此犯偽造金融卡罪，處有期徒刑六年。而被告丁○○
    、庚○○、己○○與戊○○又不到場予以爭執，原告被盜領
    之金額共866萬7342元，有提出之明細表一份為證，足認原
    告主張之事實，堪信為真實。
四、被告甲○○雖否認伊有參與偽造有價證券金融卡之事實，仍
    辯稱其並未參與本件之犯罪行為，本件與其無關係云云。惟
    被告甲○○於刑事判決時曾自承：「戊○○、己○○、庚○
    ○、丁○○我都有看過，在臺中宋仁照租住處、臺北張麗玉
    租住處、臺南董紅祥住處都有見過他們，我是偶而聽到他們
    談到等一下何人去接監控、側錄的班」等語。另依刑事共同
    被告宋仁照、吳燦福之供述，均指陳綽號「胖哥」之被告甲
    ○○有參與側錄現場之監控及裝設工作，其為偽造金融卡犯
    罪集團成員之一；又宋仁照、吳燦福與被告甲○○並無怨仇
    ，倘被告甲○○並未參與，宋仁照既已坦承自己犯行，吳燦
    福亦對自己有至側錄現場之事並不否認，何須設詞誣陷，指
    證被告甲○○即係犯罪集團之共犯「胖哥」？再側錄金融卡
    資料事涉隱密，甚至部分參與犯行之人彼此間僅知綽號，而
    不熟悉真實姓名，則倘非確係參與犯行之人，豈可能任其在
    場旁聽何人至側錄現場監控？且使未參與犯行之被告甲○○
    知悉並前往台中市○○街宋仁照租屋處、板橋市○○路張麗
    玉租屋處、臺南董紅祥租屋處各該作案據點？是被告甲○○
    所辯，顯非可採。
五、按因故意或過失，不法侵害他人之權利者，負損害賠償責任
    。數人共同不法侵害他人之權利者，連帶負損害賠償責任。
    又負損害賠償責任者，除法律另有規定或契約另有訂定外，
    應回復他方損害發生前之原狀；因回復原狀而應給付金錢者
    ，自損害發生時起，加給利息，民法第184條第1項前段、第
    185條第1項前段、第 213條第1、2項分別定有明文。查被告
    等以偽造有價証券之方法致原告受有866萬7342元之損害，
    已如前述。依前揭法律規定，被告等應回復原告損害發生前
    之原狀，而且應加計自損害發生時之利息；從而，原告請求
    被告等應連帶給付866萬7342元及自起訴狀繕本送達被告之
    翌日即94年6月26日起，至清償日止，按年息百分之五計算
    之利息，為有理由，應予准許。
六、據上論結：本件原告之訴為有理由，依民事訴訟法第78條、
    第463條、第385條第1項前段，判決如主文。
中    華    民    國    95    年    6     月    30    日
                      民事第三庭審判長法  官  陳照德
                                      法  官  蔡王金全
                                      法  官  陳成泉
以上正本係照原本作成。
如對本判決上訴，須於收受判決送達後二十日內向本院提出上訴
書狀，其未表明上訴理由者，應於提出上訴後二十日內向本院提
出上訴理由書 (須按他造人數附具繕本)。
上訴時應提出委任律師為訴訟代理人之委任狀。具有民事訴訟法
第四百六十六條之一第一項但書或第二項之情形為訴訟代理人者
，另應附具律師及格證書及釋明委任人與受任人有該條項所定關
係之釋明文書影本。
                                      書記官  許哲禎
中    華    民    國    95    年    7     月    5     日
                                                      Ｈ


司法院資訊處製作；財團法人民間司法改革基金會備份。
